臺灣高等法院臺南分院刑事判決
                                   108年度原上訴字第15號
上　訴　人　臺灣嘉義地方檢察署檢察官
上　訴　人
即　被　告　沈世賢



選任辯護人　林俊生律師(法扶律師)
上　訴　人
即　被　告　黃冠嘉


被　　　告　高柏瑋


上　一　人
指定辯護人　本院公設辯護人　簡松柏
上列上訴人等因被告妨害自由等案件，不服臺灣嘉義地方法院10
8年度原訴字第3號中華民國108年10月31日第一審判決（起訴案
號：臺灣嘉義地方檢察署108年度偵字第741號），提起上訴，本
院判決如下：
    主  文
上訴駁回。
    犯 罪 事 實
一、丙○○因疑其配偶楊森翔（民國108年1月24日離婚）與甲○○有染，友人戊○○（甲○○前男友）亦疑心甲○○因此與
    之分手，乃夥同丙○○友人丁○○，於108年1月13日凌晨0
    時後，搭載丁○○所駕駛車牌號碼000-0000號自用小客車（
    下稱甲車），於同日（13日）凌晨2時許，前往甲○○位於
    嘉義縣○○鄉○○村○○○00號之145住處途中，在勤億蛋
    工廠附近統一超商發見楊森翔汽車，乃在統一超商附近停車
    ，丙○○、戊○○並提議將甲○○強拉上車至他處質問，獲
    丁○○應允，乃共同基於剝奪他人行動自由之犯意聯絡，於
    同日凌晨2時35分許，由丙○○、戊○○將自巷口步行返回
    住處途中之甲○○，強行拉上甲車後座，丙○○、戊○○各
    坐上甲車之副駕駛座、後座，並由丁○○開車離開；戊○○
    並於途中將甲○○持欲撥打求救之手機強取交予丙○○，由
    丙○○將手機放在甲車前擋風玻璃上，以此妨害甲○○使用
    手機之權利。嗣因戊○○提議前往其位於嘉義縣○○鄉○○
    村0鄰○○00號住處旁之田園（下稱民雄双福田園）以質問
    甲○○上開感情糾紛始末，經丙○○、丁○○同意，丁○○
    便依戊○○之指示駕駛甲車前往民雄双福田園，繼續剝奪甲○○之行動自由（丁○○部分已撤回上訴確定）。
二、嗣於同日凌晨2、3時許，①前往民雄双福田園之路途中，戊○○與丙○○基於恐嚇危害安全之犯意聯絡（丁○○被訴共
    同恐嚇部分不另無罪諭知）、戊○○基於傷害之犯意（丙○○、丁○○被訴共同傷害部分不另無罪諭知），先由戊○○
    徒手毆打甲○○之臉部、頭部成傷，質問甲○○與楊森翔間
    是什麼關係，告以「如果你不說實話，我會拿鐵仔打你」等
    語，丙○○亦基於告以「我今天沒有吃藥，妳沒有說實話，
    不知道等一下我會做出什麼事情」等語，以前開加害生命、
    身體之事恫嚇甲○○，使甲○○心生畏怖，致生危害於安全
    ；②嗣於抵達民雄双福田園後，因甲○○不願下車，戊○○
    承前恐嚇、傷害之犯意，先強行將甲○○拉下車方式，使甲○○跌倒雙膝著地，受有雙膝擦傷之傷害，並持續徒手毆打
    甲○○之臉頰、以腳踹甲○○之身體；丙○○亦加入基於傷
    害之犯意聯絡及承前恐嚇之犯意，出手掌摑甲○○之臉頰、
    推倒甲○○，以質問甲○○是否有與楊森翔發生性行為，因
    甲○○否認，戊○○對甲○○恫稱「如果你不說實話，我會
    拿鐵仔打你」等語，丙○○對甲○○恫稱「我今天沒有吃藥
    ，妳沒有說實話，不知道等一下我會做出什麼事情」等語，
    二人以前開加害生命、身體之事恫嚇甲○○，均使甲○○心
    生畏怖，致生危害於安全；戊○○為使甲○○不敢脫逃；又
    基於使人行無義務事之犯意，動手脫褪甲○○所穿短褲，因
    甲○○抵抗而僅脫下但未脫除，然仍於此過程中造成甲○○
    「雙腳大腿擦傷、瘀傷」；且因欲觀看上鎖之甲○○手機內
    容，復承前使人行無義務事之犯意，作勢凹折甲○○之手機
    ，要脅如不解鎖要將手機折斷，以此脅迫之方式迫使甲○○
    將手機解鎖並交予觀看等無義務之事；丙○○、戊○○觀看
    手機而發現其與楊森翔之曖昧對話後，為使甲○○承認有與
    楊森翔發生性行為，戊○○、丙○○承前傷害犯意聯絡，先
    由戊○○掌摑甲○○，丙○○亦掌摑、拉扯甲○○頭髮；戊○○嗣念及舊情欲制止，丁○○竟加入而與丙○○、戊○○
    共同傷害之犯意聯絡（丁○○傷害部分已撤回上訴確定），
    勸阻戊○○稱「你就讓她（意指丙○○）打，她氣消了就好
    」，由丙○○持續毆打甲○○，甲○○因之受有「右上眼瞼
    及右頰挫傷、左頰及左耳挫傷、左耳後瘀傷、左頸挫擦傷、
    右前胸擦傷、左腹及下腹挫傷、背部挫傷、右前臂擦傷、右
    大腿外側挫傷、右大腿近端及內側擦傷、左腹股溝及大腿內
    側瘀傷、左大腿內側擦傷、左大腿外側擦傷、左足踝前側瘀
    傷及擦傷」；嗣甲○○因不堪暴行，坦承有與楊森翔發生性
    行為，並下跪請求丙○○原諒，丙○○揚言要對甲○○提起
    妨害家庭告訴，甲○○請求丙○○不要提告。③嗣丙○○因
    與友人相約，而至嘉義縣民雄鄉双福村之某全家便利商店（
    下稱民雄双福全家）赴約，丙○○、戊○○遂要求甲○○上
    車，甲○○因恐遭毆打而聽從其等指示坐入甲車，丙○○、
    戊○○（起訴書誤載為丁○○）分別坐進甲車之副駕駛座、
    後座後，由丁○○駕駛甲車前往民雄双福全家，抵達民雄双
    福全家後，因甲○○之父親以及員警均撥打電話予甲○○以
    確認安危，甲○○佯告以安全等語，丙○○並接聽佯稱係同
    學等語，丙○○、戊○○、丁○○遂將甲○○載至嘉義市政
    府警察局第二分局新南派出所（下稱新南派出所），迄108
    年1月13日上午7時許抵達派出所為止，以前揭方式剝奪甲○○之行動自由約4小時25分鐘。嗣甲○○於新南派出所內趁
    機向員警說明，始悉上情。
三、案經甲○○訴由嘉義市政府警察局第二分局報告臺灣嘉義地
    方檢察署檢察官偵查起訴。
    理  由
壹、有罪部分
一、程序部分
(一)犯罪事實是否已起訴，應以起訴書犯罪欄記載為準。起訴書
    犯罪事實就被告丙○○、戊○○於車上及下車後對告訴人甲○○為
    加害生命及身體等恐嚇言詞（起訴書第1至2頁），已表明訴
    追刑法第305條恐嚇危害安全罪之意思，檢察官雖於所犯法
    條並未論引刑法第305條，仍為起訴範圍。
(二)上訴審理範圍
  1.被告丁○○被訴剝奪行動自由、傷害經原判決判處罪刑部分，
    業於審判期日撤回上訴而告確定，有審判筆錄可稽，不在本
    院審理範圍。
  2.法院審判後，縱當事人僅就該裁判上一罪之部分事實提起上
    訴，依刑事訴訟法第348條第2項規定，有關係之其他部分視
    為亦已上訴，此即上訴不可分原則。起訴書內關於①被告丁○○被訴於抵達民雄双福田園途中，與丙○○、戊○○共犯傷害、
    恐嚇罪部分；②被告丙○○被訴於抵達民雄双福田園途中與被
    告戊○○、丁○○共犯傷害罪等部分，雖經說明不另無罪之諭知
    （原判決第27至31頁）；惟起訴書認為與有罪部分有一罪之
    審判不可分關係，有罪部分既經上訴，此部分視為亦已上訴
    ，亦在本院審理範圍。
(三)本判決引為判斷基礎之傳聞供述證據，經當事人及辯護人同
    意作為證據使用（本院卷第155、159頁），本院於審理時逐
    一提示並告以要旨，未於言詞辯論終結前聲明異議，本院審
    酌該等證據作成時情況，並無違法或不當取證，亦無顯不可
    信或證明力過低，而均認為適當，依刑事訴訟法第159條之5
    規定，具證據能力；另本判決引用之非供述證據，均依法定
    程序取得，經合法調查程序，與待證事實間復具相當關聯性
    ，無不得為證據情形，依刑事訴訟法第158條之4反面解釋，
    均有證據能力。
二、上開犯罪事實一部分，業據被告丙○○、戊○○於本院自白不諱
    ，並有被告丙○○、戊○○、丁○○（下稱被告三人）於原審以證
    人身分結證在卷，復經：(一)證人即告訴人甲○○結證：108
    年1月13日凌晨2時許準備要回家時，在住處門口看見一台車
    ，其覺得奇怪，之後被告丙○○、戊○○就下車強行押其身體，
    將其押上那台車，其一直掙扎不上車，丙○○、戊○○硬是將其
    拖上車，上車後，丙○○坐副駕駛座，其坐駕駛座後面，戊○○
    則坐副駕駛座後面，車子往嘉義市方向開，最後停在民雄双
    福田園等語（原審卷第234至236頁），及證人乙○○（甲○○之
    姐）證稱：108年1月13日凌晨2時30分許，伊在自家2樓房間
    準備要睡覺，突然聽見其妹妹甲○○的尖叫聲，甲○○是呼喊「
    啊，你要幹什麼」，還有聽到掙扎、背包拉扯的聲音，也有
    聽到汽車的引擎聲以及關車門的聲音，其馬上衝下樓到門口
    查看，已經沒有聽到聲音，也沒有看到汽車，才驚覺甲○○可
    能被抓走，其馬上通知家人去附近尋找甲○○，一直都找不到
    人才去報警，其一直打電話給甲○○，電話有通，但都沒有人
    接聽等語（警卷第40頁、原審卷第267至270頁），互核相符
    ；（二）依證人甲○○於原審證稱：伊有打電話要向楊森翔求
    救，戊○○說「不會讓楊森翔來救妳」，然後就把其手機搶走
    ，伊有要搶回來，但戊○○一直不將手機給伊，之後將其手機
    拿給丙○○，要丙○○不要把手機給伊等語（原審卷第235頁）
    、證人即被告丙○○嘉結證：「（妳在車上拿到手機之後，有
    看手機的內容嗎？）沒有，我就把手機放在車子前面的擋風
    玻璃上。」（原審卷第321頁），足見被告戊○○在車上搶走
    告訴人手機後，與被告丙○○共同妨害其使用手機之權利，係
    出於確保達成強押上車剝奪行動自由之目的甚明；(三)另依
    被告丁○○供證：「（你有聽到丙○○跟戊○○在講說，因為甲○○
    跟丙○○的先生發生曖昧或是其他類似性行為的事情，才要把
    甲○○帶出去講，給她教訓，你是在什麼時候聽到的？）我載
    丙○○去7-11找戊○○，是戊○○上車後，丙○○跟戊○○討論的時候
    。」（原審卷第363頁），其後被告丁○○果依此討論押人上
    車，足見該三人就剝奪行動自由等情，有犯意聯絡而為行為
    分擔，此部分事實均堪認定。
三、上開犯罪事實二部分，業據被告丙○○、戊○○於本院全部自白
    不諱（本院卷第159至161頁），並經被告三人於原審以證人
    身分結證在卷；且查：
(一)其中①前往民雄双福田園之路途中所為傷害、恐嚇乙情，並
    經證人甲○○結證：「（在車上發生何事？）戊○○就一直打我
    的臉。」、「（戊○○是不是有在車上講「如果妳不說實話，
    我會拿鐵仔打妳」這句話？）有。」、「（丙○○有沒有講「
    我今天沒有吃藥，妳沒有說實話，不知道等一下我會做出什
    麼事情」這句話？）有。」（原審卷第235、236頁），核與
    被告丁○○結證稱：「（戊○○在車上是不是有對甲○○說「如果
    妳不說實話，我會拿鐵仔打妳」這句話？）有。」、「（戊○○在車上有打甲○○的頭、臉？）有。」、「（丙○○有沒有對
    甲○○講「我今天沒有吃藥，妳沒有說實話，不知道等一下我
    會做出什麼事情」這句話？）有聽到。」等語（原審卷第35
    6、357頁），互核相符。
(二)其中②於抵達民雄双福田園後所為之傷害、恐嚇、強脫短褲
    、強折手機要脅解鎖乙情，核與證人甲○○結證：「那時候我
    不想下車，但是戊○○強行拖我下車，導致我的雙腳膝蓋受傷
    ，他們質問我跟楊森翔是什麼關係、有沒有發生性行為。」
    、「那時候我下車還有人出手打我..戊○○一開始是先打我的
    臉，戊○○一直持續打。」、「（戊○○有踹妳嗎？）有。」、
    「戊○○先打我的，丙○○接著繼續打，她有打我的臉及打我的
    耳朵，還有推倒我。」、「（戊○○當時有沒有講「如果妳不
    說實話，我會拿鐵仔打妳」這句話？）有，他講很多次，在
    田園這邊也有講。」、「（丙○○在田園那裡有沒有再講「我
    今天沒有吃藥，妳沒有說實話，不知道等一下我會做出什麼
    事情」這句話？）有，..我很害怕」、「（戊○○有要脫妳的
    短褲嗎？）有，那時候我不讓戊○○脫，他一直緊抓著我的下
    面不放，導致我大腿內側那邊有瘀青。」（原審卷第237至2
    39頁）、「戊○○還說若我不解碼就要把我的手機折斷，我被
    逼得不得已所以才解碼」、「戊○○看我被打的那麼嚴重，他
    是我前男友，認識我爸媽，怕對我爸媽交代不過去，他怕事
    情鬧大，要丙○○不要把我打的那麼嚴重，丁○○就跟戊○○說「
    你就讓她打、讓她消氣」（原審卷第239頁），互核相符；
    告訴人甲○○因之受有前開傷勢，亦有天主教中華聖母修女會
    醫療財團法人天主教聖馬爾定醫院受理疑似性侵害事件驗傷
    診斷書（警卷第59至63頁）、聖馬爾定醫院提供之甲○○傷勢
    照片31幀（警卷第75至105頁）在卷可憑；其中雙膝受傷之
    照片（警卷第75、81頁），與遭強拉下車致膝蓋著地情狀相
    符；另其中左、右大腿內側、腹股溝處挫擦傷（警卷第75至
    79頁），亦與遭被告戊○○強脫短褲情狀相符；另眼、耳、臉
    (頰)、腹等挫瘀傷（警卷第83至89頁），亦與指訴遭摑打、
    踹踢等情狀相符，足見前開供證屬實，上情均堪認定。
(三)其中③繼續載至便利商店、派出所之過程，亦經告訴人甲○○
    結證：「（後來妳爸爸及警察是否有打妳的手機要找妳？）
    有。」、「那時候他們這樣打我，我不敢接電話。」、「最
    後他們要我接，不要讓我的家人懷疑，後來我才接電話。他
    們為了不讓我家人懷疑，就讓也是女生的丙○○接電話，由丙○○跟我爸爸說她是我的大學同學，讓我爸爸放心，也要我跟
    警察騙說我現在很安全，因為他們就在我的旁邊，所以我不
    敢說我不安全，只能說我很安全，雖然警察有再三確認我人
    有沒有安全，我就跟警察說沒事。」（原審卷第242頁）、
    核與被告丙○○供證：伊與一位哥哥約好要去民雄双福全家，
    抵達民雄双福全家後..後來甲○○的手機響了，是甲○○父親打
    來的，詢問甲○○在哪裡，其對甲○○父親說會將甲○○載回家，
    之後陸陸續續有很多人打電話來給甲○○，包括警察，其就想
    說將甲○○載去派出所，新南派出所在其住處附近，其想說送
    甲○○過去後就可以直接回家，便告訴被告丁○○前往新南派出
    所等語（原審卷第170、330頁），互核相符，亦堪認定。
(四)綜上，本案事證明確，被告丙○○、戊○○犯行均堪認定，均應
    依法論科。
三、論罪科刑
(一)法律變更
  1.被告行為後，刑法第277條第1項於108年5月31日修正生效，
    將法定刑自「處三年以下有期徒刑、拘役或1,000元以下罰
    金」；修正提高為「處五年以下有期徒刑、拘役或五十萬元
    以下罰金」，涉及科刑效果之法律變更，依刑法第2條第1項
    規定為比較後，適用較有利之修正前規定。
  2.被告行為後，刑法第302條、第304條、第305條均於108年12
    月25日修正、於同年月27日生效，罰金刑均自「三百元以下
    罰金」改為「九千元以下罰金」；依刑法施行法第1條之1第
    2項規定：「九十四年一月七日刑法修正時，刑法分則編未
    修正之條文定有罰金者，自九十四年一月七日刑法修正施行
    後，就其所定數額提高為三十倍。但七十二年六月二十六日
    至九十四年一月七日新增或修正之條文，就其所定數額提高
    為三倍。」，於94年1月7日刑法修正施行後，因前該條文之
    罰金刑於72年6月26日後並未修正，其罰金數額依前開施行
    法第1條之1第2項前段規定提高為30倍，即1萬5千元，本次
    修法將上開提高之罰金刑數額予以明定，並無利或不利之法
    律變更，無庸依刑法第2條第1項新舊法比較，應適用現行規
    定。
  3.又刑法第305條於前開修正之時，併將原條文「...恐嚇他人
    致生危害於安全者」修正為「恐嚇他人，致生危害於安全者
    」，僅涉文字標點之調整，無刑罰權內容變更之利或不利之
    法律變更，無庸依刑法第2條第1項為新舊法比較。
(二)刑法第302條之妨害自由罪，係妨害他人自由之概括的規定
    ，故行為人具有一定目的，以非法方法剝奪人之行動自由者
    ，除法律別有處罰較重之規定（例如略誘及擄人勒贖等罪）
    ，應適用各該規定處斷外，如以使人行無義務之事，或妨害
    人行使權利為目的，而其強暴脅迫復已達於剝奪人行動自由
    之程度，即祇成立本罪，不應再依同法第304條論處。誠以
    此項使人行無義務之事，或妨害人行使權利之低度行為，應
    為剝奪人行動自由之高度行為所吸收（最高法院29年度上字
    第2359號、105年度台上字第1116號判決意旨參照）。又基
    於剝奪人之行動自由犯意，於實行強暴行為之過程中，如別
    無傷害之故意，僅因拉扯致被害人受有傷害，乃施強暴之當
    然結果，固不另論傷害罪。然若其實行之強暴行為，同時具
    有傷害犯意，且發生傷害之結果，即難認係施強暴之當然結
    果，如經合法告訴，自應另負傷害罪責（最高法院103年度
    台上字第1478號、96年度台上字第4997號判決意旨參照）。
(三)剝奪他人行動自由罪部分
  1.核被告丙○○、戊○○自將甲○○強拉上車迄至派出所釋放為止，
    係犯刑法第302條第1項之剝奪他人行動自由罪；至於其間基
    於剝奪甲○○行動自由之目的，強行將甲○○拉上車、被告丙○○
    、戊○○為阻止甲○○撥打手機求救而取走手機由被告丙○○保管
    ，以妨害甲○○使用手機之權利（以上為犯罪事實一過程）、
    於抵達民雄双福田園後，被告戊○○強行將甲○○拉下車致甲○○
    雙膝受傷，並強行脫掉甲○○所穿著之短褲並成傷等使之不敢
    逃離等強制及傷害行為（犯罪事實二②過程），均為被告戊○○為達剝奪行動自由目的過程所實施之當然手段或當然結果
    ，為高度之剝奪行動自由罪吸收，不另論以低度之強制、傷
    害罪。
  2.起訴書雖漏未記載被告戊○○在民雄双福田園時有欲強行脫褪
    甲○○所穿著短褲以阻止甲○○逃離之剝奪他人行動自由行為，
    然此部分與前揭已起訴論罪之剝奪他人行動自由罪間，具有
    吸收犯之實質上一罪關係，為起訴效力所及，經本院告知被
    告俾利辯論，自得併予審理。
(四)普通傷害罪、恐嚇罪、強制罪部分
  1.核被告丙○○、戊○○於剝奪行動自由期間，為達成質問甲○○究
    竟是否有與楊森翔發生性行為並找尋甲○○與楊森翔交好證據
    之目的，而於此過程中，所為恐嚇言詞，係另犯刑法第305
    條之恐嚇危害安全罪；所為毆打傷害甲○○（不含強行拉下車
    致雙膝受傷、脫褲致受傷部分)，係犯修正前刑法第277條第
    1項普通傷害罪；所為強迫甲○○將手機解鎖後交予其等觀看
    ，係犯刑法第304條第1項強制罪。（被告丁○○勸阻戊○○稱讓
    丙○○打甲○○所為，係共同犯修正前刑法第277條第1項普通傷
    害罪）。
  2.被告丙○○、戊○○前後數次恐嚇（恫稱「我今天沒有吃藥，妳
    沒有說實話，不知道等一下我會做出什麼事情」、恫嚇甲○○
    稱「如果你不說實話，我會拿鐵仔打你」）、數次傷害（丙○○在民雄双福田園先後打甲○○巴掌、拉扯甲○○頭髮，戊○○則
    在前往民雄双福田園之途中以及在民雄双福田園，前後毆打
    甲○○之臉、頭、摑掌、腳踹），各係於密接時地實施，侵害
    同一法益，各行為間獨立性極為薄弱，依一般社會健全觀念
    ，應視為數個舉動之接續實行，合為包括之一行為予以評價
    ，均屬接續犯。
  3.被告丙○○、戊○○前開強制行為（強迫手機解鎖部分）、接續
    恐嚇、接續傷害之行為，均為達成使甲○○承認與楊森翔發生
    性行為並找尋交好證據，犯罪目的單一，行為時間歷程局部
    重疊，依一般社會通念，應評價為一行為方符合刑罰公平原
    則，是被告丙○○、戊○○分別以一行為觸犯恐嚇、普通傷害、
    強制之三罪名，為想像競合犯，應依刑法第55條規定，從一
    重之普通傷害罪處斷。
  4.起訴書雖又漏未記載在民雄双福田園時，被告丙○○有以恐嚇
    、被告戊○○則有以恐嚇、毆打及凹折甲○○手機之強暴、脅迫
    方式逼使甲○○將手機解鎖並交予其等觀看之強制行為，然此
    部分與前揭已起訴而論罪科刑之恐嚇、傷害罪間，具有想像
    競合之裁判上一罪關係，亦為起訴效力所及，前開起訴效力
    所及之擴張事實及所犯法條，均經本院告知被告俾利辯論，
    自得併予審理。
(五)被告三人，就上開剝奪他人行動自由犯行，事先謀議並為分
    工，有犯意聯絡及行為分擔，均為共同正犯。被告丙○○、戊○○就上開接續傷害犯行，與中途加入犯意聯絡之被告丁○○（
    相續共同正犯），有犯意聯絡及行為分擔，均應論以刑法第
    28條共同正犯。被告丙○○、戊○○、丁○○所為剝奪他人行動自
    由罪、傷害罪間，犯意各別，行為互殊，應予分論併罰。
(六)按犯罪之情狀顯可憫恕，認科以最低度刑仍嫌過重者，得酌
    量減輕其刑，刑法第59條雖有明文；被告三人因甲○○與楊森
    翔疑有妨害家庭，於暗夜凌晨之間，夥眾強押上車剝奪行動
    自由，長逾4小時，期間屢為毆打、恐嚇、傷害、強制等犯
    行，經處以均得易科罰金之輕罪，並無情輕法重情事；至於
    被告丙○○縱嗣與楊森翔離婚，育有1名幼齡女兒、為低收入
    戶並患有持續性憂鬱症、原發性失眠症等症狀，此有低收入
    戶證明書、戶籍謄本、診斷證明書在卷（原審卷第145、285
    、287頁），然尚未與甲○○達成和解，並無處以最低法定刑
    仍嫌過重之情形，均無依刑法第59條規定酌減其刑餘地。
四、不另無罪諭知部分
(一)公訴意旨另以：被告丁○○於甲○○遭強押上車後，與被告戊○○
    、丙○○共同基於恐嚇危害安全、傷害之犯意聯絡，迭於(1)
    前往民雄双福田園途中，由戊○○徒手毆打甲○○之臉部、頭部
    ，並恫稱：「如果你不說實話，我會拿鐵仔打你」等語，丙○○則對甲○○恫稱「我今天沒有吃藥，妳沒有說實話，不知道
    等一下我會做出什麼事情」等語。(2)抵達民雄双福田園後
    ，被告丙○○、戊○○質問甲○○究竟是否有與楊森翔發生性行為
    ，甲○○答稱沒有，被告戊○○即徒手毆打甲○○之臉部、打甲○○
    巴掌、腳踹甲○○身體成傷，並對甲○○恫稱「如果你不說實話
    ，我會拿鐵仔打你」等語，丙○○則掌摑甲○○臉頰，用力推倒
    甲○○，又對甲○○恫稱「我今天沒有吃藥，妳沒有說實話，不
    知道等一下我會做出什麼事情」等語，使甲○○心生畏懼，致
    生危害於安全（被告丁○○另中途加入傷害犯意聯絡部分，已
    論罪如前），因認被告丁○○此部分所為，係涉犯修正前刑法
    第277條第1項之傷害罪嫌及同法第305條之恐嚇危害安全罪
    嫌等語，原審為不另無罪之諭知，因丁○○撤回上訴，此部分
    不在本院審理範圍。
(二)公訴意旨又以：被告丙○○與被告戊○○、丁○○共同基於傷害之
    犯意聯絡，於前開時間，在開車前往民雄双福田園之路途中
    ，由被告戊○○在車上徒手毆打甲○○之臉部、頭部，因認被告
    丙○○此部分所為，係共同犯修正前刑法第277條第1項之傷害
    罪嫌等語。公訴人認被告丙○○共同謀議而為前開傷害犯行，
    要以告訴人指訴為據，被告丙○○否認此部分犯行；惟查：
  1.依告訴人甲○○原審證稱：在前往民雄双福田園的路上，丙○○
    沒有做什麼事情，丙○○看戊○○一直打伊，有說「好了，不要
    打了」，但是戊○○一直打，丙○○在車上沒有打伊等語（原審
    卷第236、250至252頁），被告戊○○、丁○○原審證述，均僅
    證稱戊○○有毆打甲○○，並未提及丙○○參與毆打甲○○等語（原
    審卷第296、311、356、364至365頁），互核一致。
  2.被告丙○○、戊○○在統一超商附近停車、並提議將甲○○強拉上
    車至他處質問，獲丁○○應允之時，並未約定以傷害為手段，
    此亦經被告丙○○供述在卷（原審卷第377至379頁），與證人
    即被告戊○○結證稱：在統一便利超商時，伊與丙○○、丁○○就
    說要不要將甲○○帶離住處去一個地方談，丁○○沒有意見就開
    車，並沒有想說要給甲○○一個教訓，就是想要把甲○○帶出去
    談而已，要看甲○○的態度，也沒有想到要對甲○○怎樣等語（
    原審卷第295、305、309頁）、證人即被告丁○○結證稱：伊
    聽到丙○○、戊○○說要去找甲○○講事情，沒有說要用什麼方式
    跟甲○○講，也沒有講到要打甲○○等語（原審卷第356、363至
    364頁），互核一致，均不能為事先有傷害犯意聯絡之不利
    證明。
  3.按參與同謀之單純同謀犯，因其僅有參與犯罪謀議之行為，
    對於犯罪構成要件之具體行為既未參與，則其究於何時在何
    處與下手實施犯罪行為之正犯如何謀議，即為決定其是否成
    立同謀犯之重要證據，自須以積極證據加以嚴格證明。公訴
    人認被告丙○○有前開傷害之犯意聯絡云云，於起訴書既未載
    明如何為犯意聯絡之約定，已然不明；檢察官更未再就該犯
    意聯絡提出證據方法為嚴格之證明，所舉證據尚不能達通常
    一般之人均不致於有所懷疑，而得確信其為真實之程度者，
    自不能證明，原應為無罪之諭知；惟公訴意旨認此部分與前
    開有罪部分，有一罪之審判不可分關係，爰不另為無罪之諭
    知。
貳、無罪部分
一、公訴意旨略以：被告丙○○、戊○○、丁○○基於強制之犯意聯絡
    ，在將甲○○自民雄双福全家帶上車後前往新南派出所之路上
    ，被告丙○○、戊○○商議要甲○○簽下字據以脫免罪責，由被告
    戊○○書寫內容為「本人甲○○在不威協（應為「威脅」之誤）
    ，不受驚嚇之下簽同意書：不提告傷害，不告丙○○、戊○○，
    本同意書可以證明一切」之字據（下稱不提告字據），要求
    甲○○於其上簽名，甲○○因害怕再遭毆打，不得不聽從指示在
    該字據上簽名，因認被告丙○○、戊○○、丁○○均涉犯刑法第304條第1項之強制罪嫌。
二、犯罪事實應依證據認定之，無證據不得認定犯罪事實；不能
    證明被告犯罪者應諭知無罪之判決，刑事訴訟法第154 條第
    2項、第301條第1項分別定有明文。告訴人之告訴，係以使
    被告受刑事訴追為目的，是其陳述是否與事實相符，仍應調
    查其他證據以資審認；苟其所為攻擊之詞，尚有瑕疵，則在
    此瑕疵未予究明以前，即不能遽採為斷罪之基礎。
三、公訴意旨認被告三人涉犯此部分罪嫌，要以告訴人甲○○之證
    述及不提告字據為論據。訊據被告三人否認此部分犯行，均
    辯稱：甲○○說不要告其等傷害，但也要被告丙○○不要告甲○○
    通姦，並說要簽不提告字據，不提告字據內容是甲○○看過沒
    問題才簽名的等語。
四、經查：
(一)告訴人甲○○原審雖初證稱：「除了上面的「甲○○」及簽名後
    面的「甲○○」是我寫的，其他都不是我寫的。」、「逼我簽
    的，若我不簽的話會變的更嚴重。」、「（若依照妳的自由
    意志是根本不會簽的？）不會。」（原審卷第243至244頁）
    ，並有寫明不提告訴之字據一張在卷（警卷第67頁）。
(二)惟告訴人甲○○於原審嗣又證稱：「（手機內容是什麼？）是
    我跟楊森翔比較曖昧的對話。」（原審卷第245頁）、「（
    妳有沒有拜託他們不要追究妳跟楊森翔通姦的事情？）因為
    我真的跟楊森翔比較曖昧，畢竟那時候丙○○跟楊森翔的婚姻
    關係還沒結束，我在車上是有這樣跟他們這樣說。」（原審
    卷第249頁）、「（戊○○及丙○○看到手機訊息內容後妳有承
    認妳有跟楊森翔發生性關係而且跟丙○○道歉嗎？）因為他們
    那時候人很多，我逼不得已要承認。」、「（丙○○說要告妳
    通姦，妳是如何回答的？）我那時候就說不要告我通姦。」
    、「（丙○○說如果妳不要告她跟戊○○傷害，她就不告妳通姦
    ，丙○○有這樣說嗎？）有。」（原審卷第255至256頁），足
    見告訴人甲○○簽立字據，無非因恐與楊森翔曖昧之事，遭楊
    森翔配偶即被告丙○○告訴通姦罪名，出於利己之意思，於常
    情相合，因之其指訴遭逼立字據云云，顯有瑕疵。
(三)況告訴人甲○○雖證稱：伊簽字據時其內心並不想簽等語，惟
    證稱：「（有講其他威脅妳的話嗎？）沒有，那時候我被打
    得很嚴重，我很怕他們再對我怎麼樣。」、「（他們有對妳
    說若不簽的話會對妳怎麼樣嗎？）他們沒有講，但是我自己
    心裡會害怕，怕我如果不簽的話，他們會再動手打我。」（
    原審卷第257頁），足見告訴人甲○○與被告丙○○、戊○○磋商
    互不提告之過程，並無再遭傷害、恐嚇，其既要求互不提告
    ，內心之恐懼並非再遭不法威嚇暴行所致，要不能以此指為
    遭脅迫簽立之不利證明。
(四)綜上，公訴意旨認被告三人所涉此部分強制犯行之證據，顯
    尚未達於通常一般之人均不致有所懷疑，而得確信其為真實
    之程度，揆諸首揭規定及說明，自屬不能證明，應為無罪之
    諭知。
參、上訴審判斷
一、有罪部分
(一)原審以被告丙○○、戊○○前開有罪部分犯行明確，適用刑法第
    2條第1項前段、第28條、第302條第1項、第304條第1項、第
    305條、修正前第277條第1項、第55條、第41條第1項前段、
    第8項、第51條第5款，刑法施行法第1條之1第1項、第2項前
    段，論以剝奪他人行動自由罪、普通傷害罪、強制罪、恐嚇
    罪，並依想像競合犯規定，就普通傷害罪、強制罪、恐嚇罪
    從一重之普通傷害罪論處，與剝奪他人行動自由罪依數罪分
    論併罰；復審酌被告丙○○、戊○○懷疑甲○○與楊森翔間有不當
    往來關係，不思循和平理性方式解決，竟趁甲○○步行返家毫
    無防備之際，利用人數優勢強行將甲○○拉上車帶往民雄双福
    田園質問之動機、目的、手段，被告丙○○、戊○○迭以言詞恐
    嚇、傷害、強制（脫褲、要脅手機解鎖交予其等觀看），侵
    害甲○○之身體行動自由、意思形成自由以及身體法益，並使
    甲○○身心受創，造成傷害非輕，剝奪行動自由逾4小時，不
    宜寬貸；惟兼衡被告丙○○高中肄業、已離婚、育有1名未成
    年子女、目前無業；被告戊○○審理時自承之智識程度及生活
    狀況；及被告丙○○為低收入戶並患有持續性憂鬱症、原發性
    失眠症等症狀之生活狀況；暨被告丙○○、戊○○為本案犯行主
    要之決策者及實行者，迄今均未與甲○○達成和解、均坦承有
    剝奪行動自由及傷害犯行，然於細節處仍多有爭執且均避重
    就輕之犯後態度及其等之前科素行等一切情狀，被告丙○○、
    戊○○所犯共同剝奪行動自由，均量處有期徒刑6月，如易科
    罰金，以新臺幣1千元折算1日；所犯共同傷害罪，均量處有
    期徒刑6月，如易科罰金，以新臺幣1千元折算1日；均各應
    執行刑有期徒刑10月，如易科罰金，以新臺幣1千元折算1日
    ；揆其認事用法無誤，依法量刑，亦屬妥適。
(二)被告丙○○上訴意旨，略以：告訴人甲○○與其前夫婚外情，造
    成其婚姻犧牲，復未對甲○○就婚外情部分求償，損害甚大，
    且中途至超商為甲○○購買冰塊及面速力達母等物品，供告訴
    人甲○○敷傷用。是由此足見被告丙○○不僅惡性不大，且良心
    未泯，及警方在協尋告訴人甲○○後，被告等人仍願親自同車
    將告訴人載至警所交由警員處置，足徵被告之心性尚屬純良
    ，原審量刑過重云云，均經原審科刑本於量刑職權之適法行
    使，合法裁量，並無違法失當；其上訴任意指摘，為無理由
    ，應予駁回。
(三)被告戊○○上訴意旨，略以：伊係得悉自己女朋友與被告丙○○
    丈夫，亦是自己好兄弟有性行為之情形下，因氣憤情緒而為
    犯行，又在犯案的過程中，我也因自己的心軟，買藥給甲○○
    擦，買冰塊給甲○○冰敷，是由此足見被告戊○○不僅惡性不大
    ，且良心未泯；且家中有高齡89歲的奶奶要被告照顧，還有
    一個60歲的父親長期洗腎加上中風，所有醫藥費都要被告戊○○支付，原審量刑過重云云，均經原審科刑本於量刑職權之
    適法行使，合法裁量，並無違法失當，其上訴任意指摘，為
    無理由，亦應駁回。
二、無罪部分
(一)原審就被告三人被訴強迫簽立字據部分，所涉強制犯罪不能
    證明，諭知無罪部分，本院經核均無不當。
(二)檢察官上訴意旨，猶執：㈠依告訴人甲○○前遭恐嚇、傷害之
    過程及傷勢觀之，任何人對於此狀況必充滿恐懼不安。而告
    訴人當時之自由意志既已遭被告等人完全壓制，其對於被告
    等人隨後在車上要求其簽立之不提告字據，其本意雖不欲簽
    立，然已無從抗拒。是本件告訴人是因為害怕被告等人可能
    之持續加害，才被迫同意簽立該字據，並非出於自願而簽立
    ；㈡字據上無任何記載被告丙○○要同時放棄對告訴人提告之
    對等約定，顯見這是一份不平等之約定，此與被告等人所辯
    稱是互相約定互不提告，所以告訴人才自願簽立之詞不符；
    ㈢告訴人始終仍在被告三人控制之下，甚且在這過程中，被
    告丙○○還曾冒充是告訴人的同學而接聽告訴人父親的電話，
    告訴人之後又遭被告三人帶上車，亦足認當時告訴人人身安
    全受到全面控制，且不能排除隨時有再受侵害之可能，被告
    三人顯係利用之前強暴脅迫下之威逼效果及當時仍控制告訴
    人人身自由之機會，持續壓抑告訴人之自由意志，而迫使告
    訴人不得不簽立此字據；㈣縱使告訴人與被告三人間有意商
    談互不提告事宜，卻又何必急於一時，又有何理由非得在該
    車上黑暗之中摸索尋覓紙筆，倉促之間思慮不周時商議討論
    字據用語（還寫成錯別字、且漏寫丁○○姓名），而急如星火
    的寫該字據，均足徵被告三人確係有意利用此被害人自由意
    志仍遭受強暴脅迫之壓抑情境，逼使告訴人在到達警察機關
    前，完成此一不平等訴訟契約之簽立云云；惟查：㈠告訴人
    甲○○於簽立字據之際，固然心中害怕被告等人可能之持續加
    害，才簽立該字據；惟告訴人甲○○心中之害怕並非「再」遭
    傷害、恐嚇行為所致，且主動向被告丙○○表示不要告其通姦
    之詞，出於利己之意思，難謂並非出於自願。㈡字據上雖無
    被告丙○○放棄對甲○○通姦告訴之約定，惟口頭之約定仍屬有
    效合意之契約，有無藉書面約定，與簽立字據時出於利己之
    自由意思，係屬二事；㈢至於告訴人甲○○簽立字據後，在超
    商時雖仍在被告三人限制自由繼續中，而有丙○○冒充同學為
    甲○○答話之舉；惟該時被告三人雖在繼續剝奪甲○○行動自由
    之中，並非剝奪其意思之自由，該字據之簽立係經雙方磋商
    、由甲○○考慮互不提告之利益後簽立，亦無妨其自由簽立之
    意思；㈣至於被告三人急於要求甲○○簽立字據，固然有恐遭
    告訴傷害之目的，然並未以強暴、威嚇方式遂行之，與告訴
    人甲○○自由意志簽立之意思，兩不相妨；錯字、匆促簽立等
    細節，更與告訴人之自由意思無關；綜上，檢察官以前詞指
    摘，並無可採，其上訴無理由，亦應駁回。
據上論斷，依刑事訴訟法第368條，判決如主文。
本案經檢察官廖俊豪提起公訴，檢察官林俊良提起上訴，檢察官
章京文到庭執行職務。
中    華    民    國   109    年    2     月    25    日
                  刑事第四庭    審判長法  官  郭玫利
                                      法  官  陳金虎
                                      法  官  蔡廷宜
以上正本證明與原本無異。
就丙○○、戊○○犯剝奪他人行動自由罪部分，如不服本判決應
於收受送達後20日內向本院提出上訴書狀，其未敘述上訴理由者
，並得於提起上訴後20日內向本院補提理由書（均須按他造當事
人之人數附繕本）「切勿逕送上級法院」（即論罪科刑三㈢部分
）。
傷害罪部分不得上訴（即論罪科刑三㈣部分）。
                                      書記官  葉宥鈞
中華民國109年2月25日
附錄論罪法條全文：
中華民國刑法第302條
私行拘禁或以其他非法方法，剝奪人之行動自由者，處5年以下
有期徒刑、拘役或9千元以下罰金。
因而致人於死者，處無期徒刑或7年以上有期徒刑；致重傷者，
處3年以上10年以下有期徒刑。
第1項之未遂犯罰之。
中華民國刑法第304條
以強暴、脅迫使人行無義務之事或妨害人行使權利者，處3年以
下有期徒刑、拘役或9千元以下罰金。
前項之未遂犯罰之。
中華民國刑法第305條
以加害生命、身體、自由、名譽、財產之事恐嚇他人，致生危害
於安全者，處2年以下有期徒刑、拘役或9千元以下罰金。
修正前刑法第277條第1項
傷害人之身體或健康者，處3年以下有期徒刑，拘役或1千元以下
罰金。